臺灣高等法院刑事判決　　　　　　　　　　　　九十一年度上易字第一八二號
　　上　訴　人　臺灣桃園地方法院檢察署檢察官
　　上　訴　人
　　即　被　告　戊○○
　　被　　　告　甲○○
　　　　　　　　丙○○○
右上訴人因被告傷害等案件，不服臺灣桃園地方法院八十九年度易字第二九六二號，
中華民國九十一年一月二十一日第一審判決（起訴案號：臺灣桃園地方法院檢察署八
十九年度偵字第八０四一號、第八六六０號）提起上訴，本院判決如左：
　　主	文
原判決關於戊○○被訴傷害部分及丙○○○部分均撤銷。
戊○○被訴傷害部分無罪。
丙○○○被訴部分公訴不受理。
其他上訴駁回。
　　理	由
一、公訴意旨略以：被告戊○○係桃園縣大園鄉、蘆竹鄉當地之居民，因不滿坤業環
　　保工程公司在當地興建焚化爐，附近村民乃組自救會長期在桃園縣大園鄉果林村
　　坤業工地前抗爭。民國(下同)八十九年五月十六日上午七時許，戊○○與其他不
　　詳姓名、年籍之自救會成員，至蘆竹鄉蘆竹村一鄰坤業環保公司大門口抗議焚化
　　廠之興建，戊○○因不滿坤業公司員工在現場照相，乃出於傷害人之身體之故意
　　，就地拾起石塊丟擲坤業員工乙○○，致乙○○受有頭皮撕裂傷、左叉擦傷、右
　　前臂瘀傷、右大腿瘀傷、下背部瘀傷及左大腿瘀傷等傷害。被告戊○○、甲○○
　　、丙○○○三人另於同日上午九時二十分許，在桃園縣大園鄉果林村慶亞加油站
　　魚池旁，見丁○○等人自坤業公司駕駛貨車離去時，基於犯意聯絡，共同輪流以
　　身軀擋住車前，不准丁○○等人駕車離去，因認被告戊○○、甲○○、丙○○○
　　涉有刑法第三百零四條之強制罪；被告戊○○另涉有刑法第二百七十七條第一項
　　之傷害罪嫌。
二、按犯罪事實應依證據認定之，無證據不得推定其犯罪事實；不能證明被告犯罪者
　　，應諭知無罪之判決，刑事訴訟法第一百五十四條、第三百零一條第一項分別定
　　有明文。又所謂認定犯罪事實之證據，係指足以認定被告確有犯罪行為之積極證
　　據而言，如未發現相當證據，或證據不足以證明，自不能以推測或擬制之方法，
　　以為裁判基礎。且告訴人之告訴，係以使被告受刑事訴追為目的，是其陳述是否
　　與事實相符，仍應調查其他事實以資審認，始得為不利被告之認定。又認定不利
　　於被告之事實，需依積極證據，茍積極證據不足為不利於被告事實之認定時，即
　　應為有利於被告之認定，更不必有何有利之證據。次按，刑事訴訟上證明之資料
　　，無論其為直接證據或間接證據，均須達於通常一般人均不致於有所懷疑，而得
　　確信其為真實之程度，始得據為有罪之認定，若其關於被告是否犯罪之證明未能
　　達此程度，而有合理性懷疑之存在，致使無從形成有罪之確信，根據「罪證有疑
　　，利於被告」之證據法則，即不得遽為不利被告之認定，其以情況證據（即間接
　　證據）斷罪時，尤須基於該證據在直接關係上所可證明之他項情況事實，本乎推
　　理作用足以確證被告有罪，方為合法，不得徒憑主觀上之推想，將一般經驗上有
　　利被告之其他合理情況逕予排除，此觀諸最高法院七十六年台上字第四九八六號
　　、三十二年度上字六七號判例意旨亦甚明顯。又按，法院固應依職權調查證據，
　　但並無蒐集證據之義務，法院調查之範圍以審判中案內所存在之一切證據為限，
　　案內所不存在之證據，即不得責令法院為發現真實，應依職權從各方面詳加蒐集
　　、調查，亦經最高法院八十七年度台非字第一號判決闡釋在案。
三、被告戊○○被訴傷害部分：
　　公訴人認被告戊○○涉有前揭傷害犯行，無非以告訴人乙○○之指訴及乙○○所
　　受傷害，有其提出之臺灣省立桃園醫院之診斷證明書一紙及受傷照片六幀為其論
　　據。訊據被告戊○○堅決否認有持石磈砸傷告訴人乙○○，辯稱：當日係於七時
　　四十分才到坤業，告訴人所指之時間，伊並未到達現場，且當日石頭滿天，不知
　　何人所擲等語。經查，本件緣於坤業環保工程公司在桃園縣大園鄉果林村興建焚
　　化爐，引起當地居民不滿而引發抗爭，案發當日在坤業環保工程公司工地前抗爭
　　民眾達數百人 (確實人數不詳），抗爭期間，確有民眾以石塊丟擲致造成告訴人
　　受傷，告訴人雖指證係被告戊○○所丟擲，但已為被告戊○○堅詞否認，在場證
　　人蔡明裕於偵查中證稱：「˙˙˙被告帶村民要我們將相片交出，我們見情勢不
　　對就撤退，退回公司範圍內。村民有一、兩百人之多，我沒有親眼目擊被告拿石
　　頭打被害人。」等語 (見偵查卷第二一頁），並未目睹被告有以石塊丟擲告訴人
　　，則告訴人之傷是否為被告所傷，即有可疑，而況，告訴人迄未提出積極證據 (
　　人證或物證）以供查證，殊難僅憑告訴人之片面指訴而遽入人於罪。此外，復查
　　無其他積極證據足資證明被告戊○○有何傷害犯行，被告戊○○被訴傷害部分之
　　犯罪即屬不能證明。原審未予詳察，遽為有罪之判決，容有未洽，被告戊○○提
　　起上訴，否認犯罪，為有理由，應由本院將原判決該部分撤銷改判，另諭知無罪
　　之判決，用期適法。
四、被告戊○○、甲○○被訴妨害自由部分：
　　經查，被告戊○○、甲○○固不諱言於右述時地以肉身擋於車前，阻止丁○○等
　　人駕車離去等情，惟辯稱：因當時抗爭人數眾多，伊等勸阻丁○○駕車前行，惟
　　恐傷及民眾等語。按刑法第三百零四條第一項所規範之構成要件行為「強暴」，
　　係指人為所積極施加之不法物理力量，且顧名思義，既謂之「強」，則其性質並
　　須足以制壓施用之對象所可能回應之抗衡力始能當之。至行為人若出以己身受危
　　害於對方之方式，類此自殘之行為，即難以所謂之「強暴」行為視之。本件公訴
　　人此部分所指即使果有其事，惟被告既以身體阻擋丁○○等所駕駛之貨車，其情
　　宛若「螳臂擋車」，其肉身顯然無法抵擋貨車之碰撞、推擠或輾壓，亦即並不足
　　以制壓駕駛人所可能回應之抗衡力，此充其量僅為一種自殘行為，要難謂之為「
　　強暴」，從而被告等之行為，既與刑法第三百零四條第一項強制罪之構成要件行
　　為有間，自不得以該罪相繩。被告等此部分之犯罪亦屬不能證明，原審為被告等
　　無罪之諭知，於法並無不合。公訴人關於此部分上訴意旨略以：原審未審究被告
　　等行為是否已造成權利人之脅迫，即有未當云云，然查，刑法上所稱「脅迫」，
　　係表示加害或以加害之旨通知他人，使生畏怖心理之謂，本件被告等僅單純以身
　　體阻擋丁○○等所駕駛之貨車，並未出言表示加害被害人之意，應與「脅迫」之
　　要件有間，是上訴非有理由，應予駁回。
五、被告丙○○○被訴妨害自由部分
　　按被告死亡者，應諭知不受理之判決，刑事訴訟法第三百零三條第五款定有明文
　　。經查，本件被告丙○○○業於原審判決後，於九十一年二月一日死亡，有法務
　　部戶役政等資料查詢結果乙份在卷可按（見本院卷第三七頁），原審未及審酌仍
　　為實體判決，即有未洽。公訴人上訴意旨仍指被告丙○○○涉犯強制罪嫌，雖不
　　足取，惟原判決此部分既有可議，應由本院將原判決該部分撤銷改判，另諭知公
　　訴不受理之判決，並不經言詞辯論為之。
據上論斷，應依刑事訴訟法第三百六十八條、第三百六十九條第一項前段、第三百六
十四條、第三百零一條第一項、第三百零三條第五款、第三百零七條，判決如主文。
本案經檢察官王安明到庭執行職務。
中      華      民      國    九十一    年      六      月     二十     日
                              台灣高等法院刑事第七庭
                                  審判長法  官  吳  啟  民
                                        法  官  施  俊  堯
                                        法  官  蘇  隆  惠
右正本證明與原本無異。
不得上訴。
                                        書記官  周  素  秋
中      華      民      國     九十一   年      六      月     二十     日
